臺灣士林地方法院民事裁定
111年度聲再字第7號
再審聲請人  梁淑雲  



再審相對人  財政部國有財產署北區分署

法定代理人  郭曉蓉  
上列當事人間請求給付土地使用補償金事件，再審聲請人對於本
院民國110年12月29日110年度聲再字第21號確定裁定聲請再審，
並為訴之追加，本院裁定如下：
    主  文
再審之聲請及追加之訴均駁回。
再審聲請及追加之訴費用均由再審聲請人負擔。
    事實及理由
一、按再審之訴應於30日之不變期間內提起；前項期間，自判決
    確定時起算，判決於送達前確定者，自送達時起算；其再審
    之理由發生或知悉在後者，均自知悉時起算；民事訴訟法第
    500條第1項、第2項前段分別定有明文。又裁定已經確定，
    而有第496條第1項或第497條之情形者，得準用同法第五編
    有關再審程序之規定聲請再審，同法第507條亦有明文。本
    件再審聲請人對本院民國110年12月29日所為之110年度聲再
    字第21號確定裁定(下稱原確定裁定)聲請再審，再審原告係
    於民國111年1月11日收受原確定裁定，有本院調取之上開事
    件民事書記官辦進行簿可佐(見本院卷第118頁)，其於同年1
    月24日就原確定裁定聲請再審，核未逾30日之不變期間，合
    先敘明。
二、聲請再審意旨略以：伊已發現未經斟酌之證物，且具體表明
    該當於法定再審理由之具體事證，法院應實質進行審酌，不
    應逕以程序駁回伊再審之訴，且駁回再審之訴依法應以判決
    為之，原確定裁定竟逕以裁定駁回其再審之聲請，適用法規
    顯有錯誤，違反憲法保障人民訴訟權之本旨；原確定裁定程
    序，在組成合議庭並無困難之情形下，竟由裁定駁回伊先前
    再審聲請之法官，參與裁判，審查自己先前所為之違法裁判
    ，已違反法官迴避制度，原裁定有民事訴訟法第496條第1項
    第1款、第4款、第13款、第497條之再審事由，爰依法聲請
    再審。並聲明：：㈠廢棄原確定裁定、附表一所示各確定判
    決不利再審聲請人部分，暨如附表二所示各確定裁定；㈡前
    開廢棄部分再審相對人在第一審之訴及假執行之聲請均駁回
    ；㈢再審相對人應給付再審聲請人新臺幣(下同)18萬9,144元
    ，及自101年10月5日起按年息5%計算之利息等語。
三、本院之判斷：
　㈠按聲請人聲請再審，應依民事訴訟法第507條準用第501條第1
    項第4款規定表明再審理由。此為必須具備之程式。所謂表
    明再審理由，必須指明確定裁定有如何合於再審理由之具體
    情事，始為相當；倘僅泛言有何條款之再審事由，而無具體
    情事者，尚難謂已合法表明再審理由。如未表明再審理由，
    法院無庸命其補正（最高法院88年度台聲字第539號裁定意
    旨參照）。再審聲請意旨雖泛稱原確定裁定有民事訴訟法第
    496條第1項第13款、第497條之再審事由，然此均係對前程
    序各確定裁判所為指摘，核與原確定裁定駁回再審之理由無
    涉，再審聲請人亦未具體指摘原確定裁定有何其他合於前開
    再審事由之具體情事，難認再審聲請人此部分之主張已合法
    表明再審理由，依前揭規定，本院無庸命其補正，應逕行駁
    回再審聲請人之聲請。
　㈡次按再審之訴顯無再審理由者，得不經言詞辯論，以判決駁
    回之。民事訴訟法第502條第2項定有明文。此規定依同法第
    507條之規定，對確之裁定提起再審時，準用之。又按當事
    人對確定裁定聲請再審，無論再審之聲請合法與否、有無再
    審理由、或本案有無理由，法院就其聲請，均應以裁定行之
    ，不生以判決為裁判之問題，此觀同法第507條規定甚明。
    查原確定裁定係就再審聲請人對本院102年度再易字第21號
    確定裁定（即附表二編號2號裁定）所提再審聲請，以再審
    之聲請已逾越不變期間，程序上不合法，而未審酌其實體主
    張有無理由即以裁定駁回，經核於法並無不合，難認有何違
    背法令之處，自無同法第496條第1項第1款所定適用法規顯
    有錯誤之情，再審聲請人主張原審未經實體調查辯論，逕以
    裁定駁回，而有適用法規顯有錯誤云云，自難憑採。
　㈢再按依法律或裁判應迴避之法官參與裁判者，得聲請再審，
    民事訴訟法第507條準用同法第496條第1項第4款固有明文。
    然民事訴訟法第32條第7款關於法官應自行迴避之規定，乃
    在使法官不得於其曾參與之裁判之救濟程序執行職務，以維
    審級裁判或更審前之裁判者，固應自行迴避。對於確定終局
    判決提起再審之訴者，其參與該確定終局判決之法官，依同
    一理由，於再審程序，亦應自行迴避。惟各法院法官員額有
    限，參考行政訴訟法第19條第6款規定意旨，其迴避以一次
    為限(司法院大法官釋字第256號解釋意旨參照)。查本件再
    審聲請人因與再審相對人間給付土地補償金事件，經本院以
    附表一編號1事件審理，並為再審相對人勝訴之判決，再審
    聲請人不服提起上訴，經本院以附表一編號2判決廢棄附表
    一編號1判決之一部，改判駁回再審相對人該部分第一審之
    訴，並駁回再審聲請人其餘上訴確定。嗣再審聲請人對附表
    一編號2判決提起再審之訴，經本院以附表一編號3判決駁回
    確定；再審聲請人再對附表一編號3判決提起再審之訴，經
    本院以附表二編號1裁定駁回確定；再審聲請人又對附二編
    號1裁定聲請再審，經本院以附表二編號2裁定駁回確定；後
    再審聲請人即多次對駁回其聲請再審之裁定或對原確定判決
    聲請再審，經本院以附表二編號3至22號裁定駁回確定在案
    。查，再審聲請人於前程序係對附表二編號2之確定裁定聲
    請再審，而原確定裁定之黃欣怡、劉家昆、絲鈺雲法官均未
    參與附表二號2之裁判，有附表二編號2之裁定可稽，且就如
    附表二之再審之訴或聲請再審之事件中，黃欣怡、劉家昆法
    官雖曾參與附表二編號15、16之原確定裁定之裁判，惟已經
    一次以上之迴避，始再參與原確定裁判，揆之前揭說明，自
    無民事訴訟法第32條第7款所定應自行迴避之情形，原確定
    裁定應無同法第496條第1項第4款所定再審事由。是再審聲
    請人據此聲請再審，亦無理由
　㈣另按當事人聲請再審，聲明係對某件裁定為再審，但其再審
    訴狀理由，指摘該確定裁定以前之再審裁判如何違法部分，
    不能認係對所聲請再審裁定之再審理由，法院無一一論斷之
    必要（最高法院86年度台聲字第172號裁定意旨參照）。查
    再審聲請人雖併主張如附表一、二所示各前程序確定裁判具
    有再審事由云云。惟再審聲請人主張原確定裁定之各前程序
    確定裁判具有再審事由，並求予廢棄各該裁判部分，須本院
    審認再審聲請人對原確定裁定聲請再審為有理由後，始能進
    入前程序之再開或續行。然本件再審聲請人主張原確定裁定
    有前揭再審事由各節，既經本院認其聲請不合法或無理由，
    則就如附表一、二所示各前程序之確定裁判是否具有再審事
    由，即無庸審究。
　㈤末按再審之訴實質上為前訴訟程序之再開或續行，惟在法院
    認再審之訴為有理由前，前訴訟程序尚未再開，則不許當事
    人為訴之變更、追加、擴張應受判決事項之聲明或提起反訴
    （最高法院104年度台上字第2057號裁定意旨參照）。本院
    既認再審聲請人之聲請為部分不合法、部分無理由，而未再
    開前程序，再審聲請人為追加之訴部分，自不合法，應併予
    駁回。
四、綜上，本件再審聲請一部不合法、一部無理由，追加之訴為
    不合法，均應予駁回。
五、爰依法裁定如主文。
中　　華　　民　　國　　111 　年　  8  　月  　30 　　日
                  民事第一庭審判長  法  官  蕭錫証
　　　　　　　　　　　　　　        法  官  林宜靜  
　　　　　　　　　　　　　　        法  官  徐文瑞
以上正本係照原本作成。
本件裁定不得抗告。
中　　華　　民　　國　　111 　年　　8 　　月　　30　　日
                                    書記官  朱亮彰
　　　　　　　　　　　　　　
附表一：
編號      本院案號 備註(承審法官) 1 士林簡易庭95年度士簡字第1017號 判決 蔡文育 2 96年度簡上字第1號確定判決 黃小瑩、藍雅清、馬傲霜 3 97年度再易字第6號確定判決 俞慧君、王本源、張國勳 

附表二：
編號 本院案號 備註(承審法官) 1 98年度再易字第3 號確定裁定  2 102年度再易字(起訴狀誤載為聲再易字)第21號確定裁定 林政佑、陳筱蓉、陳月雯 3 103年度聲再字(起訴狀誤載為聲再易字)第8號確定裁定  4 105年度聲再字第10號確定裁定  5 107年度聲再字第3號確定裁定  6 107年度聲再字第14號確定裁定  7 108年度聲再字第4號確定裁定  8 108年度再易字第6號確定裁定  9 108年度聲再字第3號確定裁定  10 108年度聲再字第9號確定裁定  11 108年度聲再字第12號確定裁定  12 109年度再易字第13號確定裁定  13 109年度聲再字第8號確定裁定  14 109年度聲再字第13號確定裁定  15 110年度聲再字第3號確定裁定 黃欣怡、劉家昆、江哲瑋 16 110年度聲再字第5號確定裁定 黃欣怡、劉家昆、江哲瑋 17 110年度聲再字第30號確定裁定  18 110年度聲再字第22號確定裁定  19 110年度聲再字第23號確定裁定  20 110年度再易字第25號確定裁定  21 110年度聲再字第24號確定裁定  22 110年度聲再字第29號確定裁定  23 110年度聲再字第27號確定裁定  24 110年度聲再字第21號確定裁定 黃欣怡、絲鈺雲、劉家昆 25 110年度聲再字第20號確定裁定 黃欣怡、絲鈺雲、劉家昆